【裁判字號】    97,訴,5079
【裁判日期】    971126
【裁判案由】    清償借款
【裁判全文】
臺灣臺北地方法院民事判決              97年度訴字第5079號
  原      告    新加坡商星展銀行股份有限公司
  法定代理人    甲○○
  訴訟代理人    戊○○
                己○○
  被      告    同廣實業股份有限公司
兼法定代理人    乙○○
  被      告    丙○○
上列當事人間請求清償借款事件，本院於民國97年10月22日言詞
辯論終結，判決如下：
    主      文
被告同廣實業股份有限公司及乙○○應連帶給付原告新臺幣捌拾
貳萬壹仟玖佰零捌元，及自民國九十六年八月二十四日起至清償
日止，按年息百分之九計算之利息，並自民國九十六年九月二十
五日起至清償日止，逾期在六個月以內者，按上開利率百分之十
，逾期超過六個月者，按上開利率百分之二十計算之違約金。
原告其餘之訴駁回。
訴訟費用由被告同廣實業股份有限公司、乙○○連帶負擔。
本判決原告勝訴部分以新臺幣貳拾柒萬元供擔保後，得假執行。
原告其餘假執行之聲請駁回。
    事實及理由
壹、程序方面：
一、按當事人得以合意定第一審管轄法院。但以關於由一定法律
    關係而生之訴訟為限。前項合意，應以文書證之，民事訴訟
    法第24條定有明文。查本件依兩造簽訂之融資貸款契約書（
    下稱系爭契約書）第陸條後段約定，合意以本院為涉訟時之
    第一審管轄法院，是以原告向本院提起本件訴訟，核與首揭
    規定，尚無不合，合先敘明。
二、原告經行政院金融監督管理委員會許可自民國97年5 月24日
    起概括承受寶華商業銀行股份有限公司之資產、負債及營業
    （不含保留資產及保留負債），有行政院金融監督管理委員
    會97年5 月8 日金管銀(五)字第09700160370 號函在卷可稽，
    原告主張原寶華商業銀行股份有限公司之權利義務應由其概
    括承受，核無不合。
貳、實體方面：
一、原告主張：
(一)、被告同廣實業股份有限公司（下稱同廣實業公司）邀同被告
    乙○○及丙○○為連帶保證人，於94年3 月23日向原告借款
    新臺幣（下同）2,000,000 元，約定自94年3 月24日起至97
    年3 月24日止，以1 個月為1 期，共分36期，按期定額年金
    平均攤還本息，利息按9%固定計付，遲延履行給付本金或利
    息時，除仍按上開利率計息外，逾期在6 個月以內償還者，
    按上開利率10% 加付違約金，逾期在6 個月以上者，其超過
    6 個月以上部分加倍計付，並約定如有停止付款或拒絕承兌
    或付款者，或任何一宗債務不依約清償本金或利息者等情形
    ，債務視為全部到期，詎同廣實業公司繳納本息至96年8 月
    23日止即未依約繳納，依約視同債務全部到期，尚有821,90
    8 元及按上開約定利率計算之利息、違約金迄未清償，為此
    爰依消費借貸契約及連帶保證之法律關係提起本訴，請求被
    告負擔連帶清償責任；並聲明：１被告應連帶給付原告821,
    908 元及自96年8 月24日起至清償日止，按年息9%計算之利
    息，並自96年9 月25日起至清償日止，逾期在6 個月以內者
    ，按上開利率10% ，逾期超過6 個月者，按上開利率20% 計
    算之違約金。２願供擔保請准宣告假執行。
(二)、對被告抗辯所為陳述略以：丙○○雖辯稱其未於系爭契約書
    上簽名、蓋章，惟依同廣實業公司所提供會議記錄，記載與
    會人數全數通過委由同廣實業公司負責人全權處理有關向寶
    華銀行申請貸款2,000,000 元事宜，其上丙○○印文與系爭
    契約內印文，依肉眼觀之乃同一印章所留，如有印章代替簽
    名者，蓋章與簽名生同等效力，堪認系爭契約內丙○○印文
    為真正。
二、被告同廣實業公司、乙○○則稱：對原告主張債務數額及尚
    未清償之事實不爭執（參見本院97年8 月20日言詞辯論筆錄
    ）。
三、被告丙○○則以：融資貸款契約書上「連帶保證人」欄雖有
    伊姓名及地址等資料，惟伊未於系爭契約書簽署或授權他人
    簽署或用印，原告亦未曾向伊對保，系爭契約上記載身分證
    字號並非伊所有，同廣實業公司會議紀錄上伊印章係公司股
    東開會用，留存在公司開會時使用，由會計保管，伊沒有簽
    名、蓋章同意擔任連帶保證人，不必連帶負擔債務等語資為
    抗辯；並聲明：(一)原告之訴及假執行之聲請均駁回。(二)如受
    不利判決，願供擔保請准宣告免假執行。
四、兩造不爭執之事項：
    同廣實業公司邀同乙○○為連帶保證人，向原告借貸2,000,
    000 元，迄今尚欠如主文所示金額未清償，業據原告提出融
    資貸款契約書影本、放款全部查詢單、放款往來明細查詢單
    等件附卷為憑。
五、兩造之論述及爭點：
    原告主張：丙○○在系爭契約書上簽名蓋章同意擔任連帶保
    證人，應本於連帶保證關係對於系爭借款與同廣實業公司負
    連帶清償之責等語，惟丙○○否認有簽立該契約書，並否認
    簽名及印文之真正，是本件兩造所爭執者為系爭契約書上丙
    ○○之簽名、印文是否真正？茲分述如下：
(一)、按當事人主張有利於己之事實者，就其事實有舉證之責任，
    民事訴訟法第277 條定有明文，又同法第357 條規定，私文
    書應由舉證人證其為真正，但他造於其真正無爭執者，不在
    此限，若欲依同法第358 條第1 項規定，推定私文書之真正
    者，則須本人或其代理人就其於文書上所為簽名、蓋章或指
    印不爭執為真正時，或有法院或公證人之認證者，方可據以
    推定私文書之真正。丙○○業已否認於系爭契約書連帶保證
    人欄上簽名及用印，揆諸前開說明，原告欲主張有此項債權
    存在，自須負起舉證之責。
(二)、本院以原告提出附卷本件有疑義前開融資貸款契約書之連帶
    保證人簽名欄，與丙○○於97年8 月20日及97年9 月17日開
    庭報到單及筆錄上「丙○○」簽名，以及本院向臺灣銀行斗
    六分行、中國信託商業銀行股份有限公司調閱丙○○之開戶
    印鑑資料上簽名，以肉眼觀察比對結果發現，系爭有疑義契
    約書上之簽名式樣、筆順及力道等，顯與上開丙○○開庭報
    到單、筆錄及開戶印鑑資料上簽名之式樣有異，因開庭報到
    單上「丙○○」之「采」字部分簽名筆畫順序與本件有疑義
    前開契約書上所簽「采」字特徵不相同，此經本院當庭勘驗
    明確，並有原告提出有疑義融資貸款契約書、前揭期日開庭
    報到單及前揭銀行開戶印鑑資料影本在卷可資佐證，足證系
    爭契約書上丙○○簽名並非其所親為，丙○○辯稱未於係爭
    契約書之連帶保證人欄簽名一節，堪予採信。
(三)、又本院審酌系爭契約上關於丙○○身分證號欄內記載為：「
    Ｚ000000000」，此非丙○○身分證號碼，而是原擔任同廣實
    業公司會計林貴仁之身分證號碼，有原告提出丙○○及林貴
    仁身分證影本在卷可參，姑不論系爭契約書上身分證號碼是
    當時於連帶保證人欄上簽名者所為，抑或是原告公司對保人
    員所代筆，因對保時需請連帶保證人出示身分證件加以核對
    ，何以會發生連帶保證人欄上身分證號碼與本人不符之理，
    則原告公司對保人員是否果有與丙○○見面並完成對保程序
    ，即非無疑，本院雖傳喚當時負責對保人員丁○○，惟其並
    未到庭為證，有丁○○母親致本院信函在卷可稽，是原告無
    法提出證據可資佐證係爭契約書上連帶保證人之簽名為丙○
    ○所為，足見原告不能證明丙○○確有擔任同廣實業公司連
    帶保證人之事實。
(四)、原告雖提出同廣實業公司94年3 月22日會議記錄，並稱：該
    會議紀錄上丙○○所留存之印文與系爭契約書上之印文相同
    ，故與簽名有同一效力云云，惟丙○○已辯稱系爭契約書上
    蓋章非伊所為，依前述說明，自不得以該會議紀錄上丙○○
    之印文與系爭契約書相同，即執此遽認丙○○有於系爭契約
    書上蓋章同意擔任連帶保證人。
六、末按消費借貸之借用人應於約定期限內，返還與借用物種類
    、品質、數量相同之物，民法第478 條前段定有明文。又所
    謂連帶保證，係指保證人與主債務人就債務之履行，對於債
    權人各負全部給付之責任者而言，是連帶保證債務之債權人
    得同時或先後向保證人為全部給付之請求。查同廣實業公司
    向原告借款未依約清償，喪失期限利益，視為全部到期，而
    乙○○係上開借款之連帶保證人，應負連帶保證之債務，揆
    諸前開說明，乙○○應就系爭借款債務與同廣實業公司負連
    帶清償責任。綜上，原告依消費借貸及連帶保證之法律關係
    ，請求同廣實業公司、乙○○連帶給付如主文第一項所示本
    金、利息與違約金，為有理由，應予准許；逾此範圍，則無
    憑據，應予駁回。
七、原告陳明願供擔保請准宣告假執行，就其勝訴部分，經核並
    無不合，爰酌定相當之擔保金額准許之；至於原告敗訴部分
    ，假執行之聲請失其附麗，應予駁回。
八、因本案事證已臻明確，兩造其餘主張、陳述暨攻擊防禦方法
    ，經本院審酌後，認與本案判斷結果無影響，均毋庸再予一
    一審酌，附此敘明。
九、結論：本件原告之訴為一部有理由，一部無理由，依民事訴
    訟法第79條、第85條第2 項，第390 條第2 項，判決如主文
    。
中    華    民    國    97    年    11    月    26    日
                  民事第四庭    法  官  鄧德倩
以上正本係照原本作成
如對本判決上訴，須於判決送達後20日內向本院提出上訴狀
中    華    民    國    97    年    11    月    26    日
                                書記官  林孔華


司法院資訊處製作；財團法人民間司法改革基金會備份。
